最高法院刑事判決　　　　　　九十六年度台上字第二三九０號
上 訴 人　台灣高等法院台南分院檢察署檢察官
上 訴 人
即 被 告　 甲○○
上列上訴人等因被告違反毒品危害防制條例等罪案件，不服台灣
高等法院台南分院中華民國九十六年一月三日第二審更審判決（
九十五年度上更(一)字第二五六號，起訴案號：台灣台南地方法院
檢察署九十四年度偵字第二三五三、二五八五、四二二九、四九
三五號），提起上訴，本院判決如下：
    主  文
原判決關於未經許可製造可發射金屬或子彈具殺傷力之手槍部分
撤銷，發回台灣高等法院台南分院。
其他上訴駁回。
    理  由
一、撤銷發回（即被告上訴）部分：
本件原判決認定上訴人即被告甲○○（另被訴未經許可持有手槍
部分業經第一審判處罪刑確定）於民國九十三年十二月間某日，
在台南縣新營市老船長玩具店，以新台幣（下同）三千元至五千
元不等之代價購得均不具殺傷力之玩具手槍十五支，預備供改造
之用。旋在其上開住處以銼刀、老虎鉗或電鑽等工具，將其中槍
枝管制編號0000000000號之仿轉輪槍外型製造之玩具
手槍一支內之阻鐵去除，貫通槍管，著手改造為可發射金屬或子
彈具有殺傷力之改造手槍。惟因該轉輪手槍之扳機損壞，無法擊
發子彈而未遂等情。因而撤銷第一審關於此部分之科刑判決，改
判仍論處被告未經許可製造可發射金屬或子彈具殺傷力之手槍未
遂罪刑。固非無見。
惟查：（一）、沒收為從刑之一種，依主從不可分原則，應附隨
於主刑而同時宣告之。依原判決之認定，扣案「子彈半成品一六
八顆」經內政部警政署刑事警察局鑑定結果，均認係玩具金屬彈
殼，且尚乏證據證明被告有著手改造上開子彈之行為，被告被訴
未經許可製造子彈未遂部分，自屬不能證明。惟公訴意旨認此部
分犯行，與有罪之製造可發射金屬或子彈具有殺傷力之手槍罪間
，有想像競合犯關係，故不另為無罪之諭知（見原判決理由貳－
四－(三)）。則上開扣案「子彈半成品一六八顆」，何以得附隨於
被告所犯製造可發射金屬或子彈具有殺傷力之手槍罪部分一併宣
告沒收？原判決未為必要之說明，自有判決理由欠備之違誤。（
二）、有罪之判決書，應於理由內記載認定犯罪事實所憑之證據
及其認定之理由，刑事訴訟法第三百十條第一款定有明文。被告
另辯稱：扣案之老虎鉗、壓模機、砂輪機係其用以種花、裝置花
架以及養魚、裝置魚缸之用，非用以改造槍枝之工具。並提出其
裝置花架、魚缸之照片為證（見上更(一)卷第一四四、一四五頁）
。參以被告於偵查中僅供稱：我想要改造手槍，買了機械回來要
改造（見偵字第二三五三號卷第十二頁），並未陳明改造機械之
項目。嗣於第一審審理時供稱：係拿銼刀將阻鐵弄掉等情（見一
審卷第一六九頁）。則扣案如原判決附表二所示之老虎鉗、鑽頭
、鑽孔機、壓模機、砂輪機、切割機、電鑽及工具一批等物，是
否全屬被告所有供改造手槍所用或預備之物，尚非無疑。原判決
未詳敘認定上開工具，確係被告所有供改造手槍所用或預備之物
，其所憑證據及認定之理由，僅以上開工具均足供改造手槍使用
，而為沒收之諭知，同有判決理由欠備之疏誤。被告上訴意旨執
以指摘此部分判決違法（檢察官就此部分未上訴），非無理由，
應認原判決上開部分仍有發回更審之原因。又原判決說明不另為
無罪之諭知部分，本乎審判不可分原則，應併予撤銷發回。
二、上訴駁回（即檢察官上訴）部分：
按刑事訴訟法第三百七十七條規定，上訴於第三審法院，非以判
決違背法令為理由，不得為之。是提起第三審上訴，應以原判決
違背法令為理由，係屬法定要件。如果上訴理由書狀並未依據卷
內訴訟資料，具體指摘原判決不適用何種法則或如何適用不當，
應認其上訴為違背法律上之程式，予以駁回。本件原判決認定被
告基於概括犯意，自九十三年年底起至九十四年一月底某日止，
先後在台南縣新營市○○路五一一巷七十五弄三號其賃居處，分
別將第一級毒品海洛因無償轉讓與林文財二次、黃聖文一次；另
於同年二月二日將其以一百二十萬元購得之海洛因，平價轉讓其
中價值六千元之部分與林文財一次等情。因而撤銷第一審關於該
部分之科刑判決，改判依行為時之連續犯規定，論處被告連續轉
讓第一級毒品罪刑，已綜核全部卷證資料，詳加斟酌論斷。並以
本件被告於九十四年二月六日十一時三十分起之警詢筆錄，經第
一審法院勘驗該筆錄之錄音帶結果，發現被告製作筆錄時，精神
不濟，哈欠連連，確有疲勞訊問之情形，應認被告於警詢之供述
無證據能力。俱有卷存之證據資料可資覆按，從形式上觀察，並
無判決違法情形存在。又證據之取捨及證明力之判斷，屬事實審
法院自由判斷之職權，判決內若已論敘其何以作此判斷之心證理
由，且其取捨判斷不違背經驗法則或論理法則，即不生判決違背
法令之問題。原判決係依憑被告之供述，證人林文財、黃聖文之
證言，卷附法務部調查局調科壹字第二００００五四五五號鑑定
通知書，扣案之塊狀海洛因二十包等證據，資為認定被告有轉讓
第一級毒品犯行之依據。並以被告雖自白曾將海洛因免費送黃聖
文十幾、二十次，送林文財約一百次左右等語。然除其中轉讓林
文財二次、黃聖文一次，經證人林文財、黃聖文證實者外，公訴
人並未提出其他證據以資佐證，則其所指被告其他轉讓海洛因部
分之犯罪均屬不能證明。惟公訴意旨認與上述有罪部分，有連續
犯之裁判上一罪關係，爰不另為無罪之諭知。又被告係與黃聖文
及林文財同往彰化向綽號「阿凱」者購買毒品海洛因，此與一般
販毒者率皆隱匿其上游毒品來源，以避免下游得知購買成本或來
源，嗣後可能喪失交易機會之情形，已然有異。另據證人林文財
證述，其出資六千元的量大約不到半錢，約一點多公克，核與被
告於偵查中自承半錢的量約八千五百元至九千元等語，暨其買入
海洛因之單價（每錢一萬七千元）相符。況被告與林文財同往購
得毒品後，未經分裝或摻合其他成分，即當面切取秤量相當六千
元價值之海洛因與林文財等情，亦經林文財證述明確，被告所為
亦與一般販毒者分裝稀釋之手法顯有不同，則其所辯無販毒牟利
之意圖，應可採信。是被告上開平價轉讓之行為，要難逕以販賣
第一級毒品罪相繩。亦逐一於理由內論敘綦詳。核原判決就該部
分證據之取捨判斷及理由之說明，並無違背經驗法則或論理法則
，自不得任指為違法。檢察官上訴意旨謂：原判決就被告自白轉
讓次數認有誇張之嫌，不予採認，而採認證人即施用毒品者林文
財、黃聖文二人有所保留之證詞，難認適法。又認被告係因嗣後
經濟拮据因而將購得之部分毒品平價轉讓林文財，非屬販賣，採
證亦與事理有違。另原判決僅以被告有「哈欠連連」之情形，即
謂警方有疲勞訊問之情形，認其於警詢之供述無證據能力，亦有
判決理由不備之違法云云。均屬對事實審法院已經調查說明之事
項或採證認事職權之適法行使，徒憑主觀意見，重為事實上之爭
執或任意指摘，自不足據以辨認原判決已具備違背法令之形式。
另原判決於理由內，係依憑法務部調查局製作之「九十三年上、
下半年國內海洛因買賣平均價格表」，資為論斷被告係平價轉讓
毒品海洛因與林文財，其無營利意圖之理由之一，並未單採此項
證據為唯一依據。故排除該項證據，依卷存其他證據，仍應為同
一之認定，是檢察官執此指摘，依刑事訴訟法第三百八十條規定
，仍不得認係適法之第三審上訴理由。綜上所述，應認檢察官關
於此部分之上訴（被告對此部分未上訴）違背法律上之程式，從
程序上予以駁回。
據上論結，應依刑事訴訟法第三百九十七條、第四百零一條、第
三百九十五條前段，判決如主文。
中　　華　　民　　國　九十六　年    五  　月　  三    日
                      最高法院刑事第七庭
                          審判長法官  張　淳　淙
                                法官  劉　介　民
                                法官  張　春　福
                                法官  洪　昌　宏
                                法官  蔡　彩　貞
      本件正本證明與原本無異
                                      書  記  官
中　　華　　民　　國　九十六　年    五  　月　  七    日
                                                    ｍ
